【裁判字號】    92,上訴,922
【裁判日期】    921030
【裁判案由】    偽造貨幣
【裁判全文】
臺灣高等法院臺南分院刑事判決             九十二年度上訴字第九二二號    Ｃ
      上  訴  人
      即  被  告  甲  ○  ○
      指定辯護人  本院公設辯護人  戊  ○  ○
      上  訴  人
      即  被  告  乙  ○  ○
      選任辯護人  曾  慶  雲
右上訴人因偽造貨幣案件，不服臺灣嘉義地方法院九十二年度訴字第三一○號中華民
國九十二年七月九日第一審判決（起訴案號：臺灣嘉義地方法院檢察署九十二年度偵
字第一一七五號），提起上訴，本院判決如左：
      主      文
原判決撤銷。
甲○○連續行使偽造之通用紙幣，處有期徒刑年陸月。扣案如附表一所示之偽造通
用紙幣及附表二所示之真鈔，均沒收。
乙○○共同行使偽造之通用紙幣，未遂，處有期徒刑壹年。扣案如附表一所示之偽造
通用紙幣，均沒收。
      事      實
一、甲○○明知姓名年籍不詳之成年男子所持面額新臺幣（下同）一千元及五百元之
    紙鈔，均屬偽造之通用紙鈔，竟意圖供行使之用，於民國（下同）九十一年三、
    四月間，在高雄市鹽埕區某處，以電話撥打報紙上刊登之廣告，並以一比六之比
    例即真鈔十萬元之代價向該姓名年籍不詳之成年男子購得偽造一千元及五百元之
    通用紙鈔共六十萬元而收集之，並基於行使偽造通用紙鈔之概括犯意，於購入上
    開偽鈔後，即以假意與他人賭博並持上開偽鈔兌換真鈔之方式，在屏東縣、台南
    縣、市等地之賭場賭博，因而連續多次行使偽造之通用紙幣。嗣於九十二年二月
    十日上午九時許，甲○○駕駛車牌號碼Ｓ八－五六○九號之自用小客車上搭載乙○○與不知情之吳天褔、曹萬守欲前往台中市，於途經嘉義縣竹崎鄉和平村十鄰
    田寮三十七號由丁○○（起訴書誤為賴素真）開設之檳榔攤時，將車停於檳榔攤
    前方約三百公尺處，先由甲○○承前概括犯意，下車持面額一千元之偽造紙鈔一
    張，向店東丁○○購買「七星牌」香菸一包及維士比一瓶，並自丁○○處兌換真
    鈔九百十五元得手，復交付乙○○面額一千元及五百元之偽造通用紙鈔各一張，
    而乙○○亦明知甲○○所交付面額一千元及五百元之紙鈔各一張均屬偽造之通用
    紙鈔，竟共同意圖供行使之用，於甲○○兌換上開真鈔得手後，欲再持面額五百
    元之偽造紙鈔一張向丁○○購買「七星牌」香菸一包及檳榔一包時，為丁○○察
    覺其所行使之紙鈔係偽造，乃當場表示拒絕並退還予乙○○，致未得逞。嗣於同
    日上午九時三十分許，在嘉義縣梅山鄉大南村大南派出所前為警查獲，並自甲○○、乙○○身上，及甲○○所駕駛上開自用小客車之前乘客座置物箱、中間扶手
    處置物槽內，共起獲尚未使用之偽造一千元之通用紙鈔一百十九張及偽造五百元
    之通用紙鈔一百五十三張（詳如附表一），以及以上開偽造紙幣兌換得之真鈔現
    款一萬九千三百元（詳如附表二），而查悉全情。
二、案經嘉義縣警察局竹崎分局報請臺灣嘉義地方法院檢察署檢察官偵查起訴。
      理      由
一、訊據上訴人即被告甲○○對於前揭購入偽鈔及持向丁○○購買物品而兌得真鈔之
    事實均坦承不諱，惟辯稱僅使用過一次云云，被告乙○○則否認犯行，辯稱伊不
    知甲○○給的是偽鈔云云。
二、經查：被告甲○○持一千元之偽鈔至上開檳榔攤購物乙情，業據被害人丁○○於
    警訊、偵查中指陳明確，核與被告甲○○於警、偵訊及原審訊問所述及證人吳天
    褔、曹萬守於警訊中所述之情節相符，並有如附表一所示面額一千元及五百元之
    偽造通用紙鈔扣案可資佐證，足見被告甲○○此部分自白與事實相符，足以採信
    。另被告乙○○雖否認有何行使偽造通用紙幣之犯行，惟查乙○○於警訊、偵查
    中分別供稱：「（問：警方於你身上口袋內所搜查出之一張仟元及一張伍佰元共
    計壹仟伍佰元是否你所攜帶持有？作何用途？）是我所攜帶，是甲○○給我的，
    準備去賭博用」、「（問：甲○○何故給你壹仟伍佰元？）甲○○之前賭博向我
    借的」、「（問：為何甲○○給你一千五百元？）他賭博欠我的，應該是九十二
    年二月八日中午在我家向我借的」、「（問：甲○○為何給你一千五百元？）他
    賭完錢要給我吃紅，是其九十二年二月八日賭博有贏錢」、「（問：為何給你吃
    紅？）他在屏東萬丹鄉有贏錢」、「是甲○○叫我下去買東西，幫其換錢，他先
    去買，回來再換我去買」、「（問：一千五百元在何處交你？）在檳榔攤前，要
    買東西時才拿給我」等語（分別見警卷第六頁背面；偵查卷第九頁正、背面及第
    一○頁背面），於原審供稱：「（問：你那天身上為何有一千五百元的偽鈔？）
    因為被告甲○○在加油站跟我借，在屏東九如的加油站向我借一千五百元加油，
    到中埔下來，我這邊不熟，在嘉義附近拿給我」、「：：：錢是在下嘉義市後被
    告甲○○拿給我的，在檳榔攤之前被告甲○○錢就還給我了。並不是在檳榔攤買
    東西的時候還給我」等語（見原審卷第三三、三四頁），於本院審理時則稱：「
    是甲○○下車買完香煙回到車上才拿給我的」、「是臨時拿給我的」、「他向我
    借錢，要還我的」、「我向他要的」、「他擺夜市時向我借了一千五百元」等語
    ，而被告甲○○於偵查中所供：「（問：為何交乙○○一千五百元？）欠他的，
    因有時吃東西先向他借，在屏東地區借的，時間太久了忘了何時借」、「（問：
    何因向乙○○借一千五百元？）今日我由屏東北上向他借的」、「我只告訴他（
    即被告乙○○）一千五百元是我欠他的要還他」、「：：：一千五百元是在下中
    埔交流道時拿給他的」等語（見偵查卷第一○頁正、背面），於原審時稱：「（
    問：那天被告乙○○身上何以有壹仟五百元的偽鈔？）我欠他錢，我在屏東要上
    來，我加油向他借錢，我在屏東九如的加油站向他借壹仟五百元」、「（問：後
    來你什麼時候還他錢？）我開到中埔，我想睡，我買維士比喝，我就順便還他一
    仟五百元，並叫他去買。就是丁○○所開的檳榔攤」等語（見原審卷第三○頁）
    ，於本院審理時則稱：「因為欠乙○○一千五百元，所以拿錢給他」、「我從屏
    東剛上路就向他借來加油用的」、「我買東西回到車上，乙○○想要喝我的維士
    比，我叫他自己下車去買」、「他沒有向我要錢」等語，就被告甲○○交付予被
    告乙○○一千元及五百元之偽造通用紙鈔，其交付時間、地點、原因，不僅二人
    前後所言均不一致，且彼此間之供述亦互相齟齬，顯難採信，被告乙○○持被告
    甲○○交付之五百元偽鈔向丁○○購買香煙等物時應知所持有者係偽造之通用紙
    幣無訛，被告甲○○嗣後辯稱乙○○不知情，應係事後迴護之詞，不足採取；參
    諸被告乙○○於偵查中檢察官訊問時尚且供稱其於警訊中所言係在其自由意識下
    所陳述，並未遭刑求等語（見偵查卷第八頁正面），況其二人間苟於查獲當日確
    有借貸之情，衡情應就借貸、清償之時間、地點及方式等重要事項，雙方理應知
    之甚詳，且所供應全然一致互相吻合，乃竟違反常態，而就各該重要事項，有上
    開岐異矛盾之瑕疵，顯見其二人所供借貸乙情，純屬子虛而不可信，衡以被告乙○○對其為警查獲時所乘坐上開自用小客車之座位，與被告甲○○所供不同（見
    偵查卷第一○頁背面、第一一頁正面），而被告乙○○、甲○○所供又顯與證人
    即當時查獲本案之嘉義縣警察局竹崎分局竹崎派出所警員丙○○於偵查中所證相
    異（見偵查卷第二八頁背面），且被告乙○○於偵查中接受訊問時對其身上何以
    會有查獲之一千元及五百元偽造通用紙鈔，以及其當時係乘坐於自用小客車之何
    位置等情均閃爍其詞（見偵查卷第九頁正面、第一○頁背面），足認被告乙○○
    所供顯係避重就輕圖卸之詞，實難憑信；復參酌被告乙○○於被告甲○○以一千
    元之偽鈔購買「七星牌」香菸一包及維士比一瓶，並兌換真鈔九百十五元得手後
    ，另持面額五百元之偽鈔一張欲購買「七星牌」香菸一包及檳榔一包時，始遭察
    覺，被告乙○○於遭察時復未發一語，轉頭就走，竟未持該偽鈔據理力爭，或當
    場檢視該鈔票等情，業據被害人丁○○於偵查中指述明確（見偵查卷二八頁正面
    ），顯均與常情有違，且被告乙○○當時所欲購買之商品即香菸、檳榔，與被告
    甲○○於原審審理時所供當時因被告乙○○也要喝維士比，故拿錢予被告乙○○
    去購買云云（見原審卷第三一頁），亦有所不同，顯徵被告乙○○上開所辯實有
    背於常情。
三、再者，扣案如附表一所示之偽造一千元及五百元通用紙鈔，其上之防偽線製作均
    十分粗糙且明顯突出，而該些偽鈔經送請中央銀行發行局鑑定結果，確認如附表
    一所示一百一十九張千元通用紙鈔及一百五十三張五百元通用紙鈔確屬偽鈔，且
    該批壹仟元及伍佰元偽鈔均以彩色噴墨方式仿印，以透明漆仿隱藏字，無凹版印
    紋凸起效果，紙質與真鈔不同，部分以螢光筆繪製仿紙張螢光纖維絲，水印以灰
    色墨在紙張背面仿造，另以灰色墨在紙張正面仿面額數字，安全線以灰色墨及黏
    貼箔膜（含面額數字）仿鈔券正面五段裸露部分，無折光變色效果，左下角面額
    數字以亮光物質仿折光變色油墨，無折光變色反應等情，有中央銀行發行局九十
    二年二月二十五日台央發字第０９２００１３５３０號函在卷可稽（見偵查卷第
    二三至二五頁），是以扣案之偽鈔與真鈔顯有差異，其中差別至為明顯，稍加端
    詳檢視即知係偽鈔，且與真鈔迥然不同，則被告乙○○並非無生活經驗之人，豈
    無加以辨識之能力？末參諸被告乙○○於偵查中自承：「：：：當時賴女（即丁○○）已發現甲○○之千元鈔是偽造的，所以她不賣我，因我們二人太緊張，才
    被發現」等語（見偵查卷第八頁背面、第九頁正面），足見被告乙○○確有明知
    為偽鈔仍持以行使之意，益證被告乙○○所辯要屬臨訟飾卸之詞，而被告甲○○
    所為有利於被告乙○○之供詞，亦係故為迴護被告乙○○之舉，均不足採信。
四、末查，被告甲○○持其購得之通用紙鈔在屏東縣、台南縣市等地之賭場賭博，而
    連續行使偽造之通用紙幣之犯行，業據其於警訊中供承不諱，雖其未具體指明係
    於屏東縣、台南縣市何地之賭場賭博以換取真鈔，雖被告甲○○就其至賭場賭博
    以兌換真鈔之詳細地點、時間及次數等情節，多已不復記憶，然參諸本件被告甲○○之行使偽造通用紙幣犯行發生之時間前後長達約一年，行使之次數甚多，且
    被告甲○○均將所兌換得之真鈔花用殆盡，加以並無任何行使偽鈔者會將行使之
    次數、時間、地點等情，均巨細靡遺記載登存憑核，是被告甲○○皆憑其模糊之
    記憶陳述，因此其所供內容未能完全詳盡，衡情在所難免，惟其有為上揭行使偽
    造通用紙幣之犯行則屬一致，又參以本件所查獲之偽鈔僅十九萬五千五百元，與
    被告甲○○所購入之金額六十萬元相距甚遠，已行使之偽鈔達四十餘萬元，顯見
    被告甲○○確有行使偽鈔之情，應堪認定，自難僅因其上開自白有不復記憶之情
    事，即全盤否定其證據力。綜上所述，本件事證明確，被告二人犯行均堪認定。
五、依據中央銀行在臺灣地區委託臺灣銀行發行新臺幣辦法之規定，新臺幣為臺灣地
    區流通之貨幣，核被告甲○○所為係犯刑法第一百九十六條第一項、第三項之行
    使偽造通用紙幣既、未遂罪，（最後一次與乙○○共犯部分）被告乙○○於九十
    二年二月十日行使偽造通用紙鈔時，因被發覺而未遂，係犯同法第一百九十六條
    第三項之行使偽造通用紙幣未遂罪。被告甲○○意圖供行使之用而收集偽造通用
    紙鈔及交付偽造通用紙鈔之低度行為，均為行使之高度行為所吸收，均不另論罪
    。另被告二人以偽造之通用紙鈔冒充真鈔而矇混行使，欲詐取被害人之財物，則
    其行使偽造通用紙鈔之行為，當然包含詐欺之成分，應為行使偽造通用紙鈔行為
    所吸收，亦不另論詐欺罪。被告二人就上開九十二年二月十日行使偽造通用紙鈔
    未遂之犯行，有犯意聯絡及行為分擔，均應論以共同正犯。被告甲○○先後多次
    行使偽造通用紙鈔之犯行（含以賭博之方式兌換真鈔）時間緊接，雖有既遂、未
    遂之分，然犯罪構成要件相同，顯均係基於概括犯意為之，為連續犯，應依刑法
    第五十六條之規定論以一罪，並依法加重其刑。又查被告乙○○因交友不慎，於
    本件行使偽鈔未得逞，依未遂犯之規定減輕其刑，又其行使之金額僅五百元，本
    院審酌全案客觀情狀，縱依刑法第一百九十六條第三項、第六十六條規定減輕後
    之最輕本刑論處，仍難認無過重，實有情輕法重之情，依其情節顯可憫恕，爰依
    刑法第五十九條規定減輕其刑，並遞減之。另公設辯護意旨雖以被告甲○○罹患
    糖尿病，因長期失業，一時失慮始涉犯刑責，亦不無可憫之處云云，惟本院審酌
    被告甲○○於購入六十萬元之偽鈔，已大量行使四十餘萬元後始為警查獲，其所
    為顯足以紊亂金融秩序，造成社會不安，該犯行對社會之潛在危害甚大，嚴重破
    壞真幣之公共信用，足以妨害社會正常之經濟發展及國家之金融秩序，且事後亦
    飾詞否認部分犯行，本院認不宜依刑法第五十九條予以酌減其刑。
六、原審予以被告等論罪科刑固非無見。惟查，被告乙○○除持被告甲○○交付之偽
    造五百元紙幣購物，二人間有犯意聯絡及行為分擔，應論以共同正犯外，並無事
    證足資認定被告二人間就甲○○所犯行使偽造通用紙幣之其他犯行，亦有犯意之
    聯絡，就被告乙○○其餘部分，檢察官認為有裁判上一罪關係，爰不另為無罪之
    諭知。原判決認被告二人間就其餘之犯行亦有共同正犯關係，而論以共同連續行
    使偽造通用紙幣罪，自有未洽。被告甲○○上訴請求減輕其刑，乙○○上訴否認
    犯行，雖均無可取，惟原判決既有上述可議，自應由本院予以撤銷改判。爰分別
    審酌被告二人求財不思正途，及其二人之品行、動機，以及被告甲○○事後坦承
    部分犯行，深具悔意等一切情狀，分別量處如主文第二、三項所示之刑，以示懲
    儆。扣案如附表一所示偽造之通用紙鈔，應依刑法第二百條之規定，不問屬於犯
    人與否，併予宣告沒收。而扣案如附表二所示之真鈔，係被告甲○○持上開偽造
    之通用紙幣冒充真幣至屏東縣、台南縣市等地之賭場賭博所換取而來乙情，業據
    被告甲○○供述甚詳，係被告甲○○所有且因犯罪所得之物，應依刑法第三十八
    條第一項第三款宣告沒收。至扣案面額一千元之真鈔三張部分（號碼：ＣＬ７３
    ６９９６ＷＡ、ＣＮ４０８８５４ＶＡ、ＪＫ７６５７０４ＹＣ各一張），係屬
    查獲中面額最大之紙幣，且衡情被告甲○○、乙○○尚無持偽造一千元之紙幣以
    兌換真鈔一千元紙幣之可能與必要，爰不另為沒收之諭知，附此敘明。
據上論斷，應依刑事訴訟法第三百六十九條第一項前段、第三百六十四條、第二百九
十九條第一項前段，刑法第二十八條、第五十六條、第一百九十六條第一項、第三項
、第二十六條前段、第五十九條、第二百條、第三十八條第一項第三款，罰金罰鍰提
高標準條例第一條前段，判決如主文。
本件經檢察官王碧霞到庭執行職務。
中    華    民    國      九十二      年      十      月      三十      日
                                  臺灣高等法院臺南分院刑事第二庭
                                      審判長法官  黃    崑    宗
                                            法官  莊    俊    華
                                            法官  林    勝    木
右正本證明與原本無異。
如不服本判決，應於判決送達後十日內向本院提出上訴狀，其未敘述理由者並應於提
出上訴狀後十日內向本院補提理由書（應附繕本)。
                                      法院書記官  吳    秋    賢
中    華    民    國      九十二      年      十      月      三十一    日
附錄法條：
刑法第一百九十六條：
行使偽造、變造之通用貨幣、紙幣、銀行券，或意圖供行使之用而收集或交付於人者
，處三年以上十年以下有期徒刑，得併科五千元以下罰金。
收受後方知為偽造、變造之通用貨幣、紙幣、銀行券而仍行使，或意圖供行使之用而
交付於人者，處五百元以下罰金。
第一項之未遂犯罰之。
附表一：
┌──┬────┬───────────────┬───────┬───┐
│編號│ 面  額 │    偽    鈔    號    碼      │  張      數  │備  註│
├──┼────┼───────────────┼───────┼───┤
│一  │一千元  │ＢＭ９９５００５ＺＣ          │１張          │      │
├──┼────┼───────────────┼───────┼───┤
│二  │同右    │ＣＲ１８３４９８ＸＨ          │１張          │      │
├──┼────┼───────────────┼───────┼───┤
│三  │同右    │ＢＫ５７７３７０ＷＣ          │２１張        │      │
├──┼────┼───────────────┼───────┼───┤
│四  │同右    │ＢＭ５０２９１８ＺＡ          │３７張        │      │
├──┼────┼───────────────┼───────┼───┤
│五  │同右    │ＧＳ０９７３５１ＺＦ          │３張          │      │
└──┴────┴───────────────┴───────┴───┘
┌──┬────┬───────────────┬───────┬───┐
│六  │同右    │ＥＳ１１９３８８ＸＤ          │５６張        │      │
├──┼────┼───────────────┼───────┼───┤
│七  │五百元  │ＡＬ１５６７６５ＸＧ          │３８張        │      │
├──┼────┼───────────────┼───────┼───┤
│八  │同右    │ＤＳ９６４１２３ＷＪ          │１６張        │      │
├──┼────┼───────────────┼───────┼───┤
│九  │同右    │ＥＫ４６４１２８ＶＨ          │２３張        │      │
├──┼────┼───────────────┼───────┼───┤
│一○│同右    │ＥＫ４９６２８２ＶＨ          │３０張        │      │
├──┼────┼───────────────┼───────┼───┤
│一一│同右    │ＥＫ６８００４０ＷＦ          │１５張        │      │
├──┼────┼───────────────┼───────┼───┤
│一二│同右    │ＥＬ２０７７０７ＷＪ          │３１張        │      │
├──┴────┴───────────────┴───────┴───┤
│共計偽造一千元之通用紙鈔１１９張（十一萬九千元），偽造五百元之通用紙鈔│
│１５３張（七萬六千五百元），總計十九萬五千五百元。                    │
└───────────────────────────────────┘
附表二：
┌──┬────┬───────┬────┐
│編號│ 面  額 │ 張       數  │ 備  註 │
├──┼────┼───────┼────┤
│一  │一百元  │１７７張      │        │
├──┼────┼───────┼────┤
│二  │二百元  │３張          │        │
├──┼────┼───────┼────┤
│三  │五百元  │２張          │        │
├──┴────┴───────┴────┤
│共計一萬九千三百元                      │
└────────────────────┘


司法院資訊處製作；財團法人民間司法改革基金會備份。
